臺灣屏東地方法院民事裁定
110年度消債職聲免字第58號
聲  請  人
即 債務 人  黃鈺雯（原名：黃于珊）



代  理  人  黃耀平律師
相  對  人
即 債權 人  國泰世華商業銀行股份有限公司

法定代理人  郭明鑑  
代  理  人  王行正  
相  對  人
即 債權 人  臺灣新光商業銀行股份有限公司

法定代理人  李增昌  
代  理  人  徐雅琳  
相  對  人
即 債權 人  花旗（台灣）商業銀行股份有限公司


法定代理人  莫兆鴻  


代  理  人  陳正欽  
相  對  人
即 債權 人  聯邦商業銀行股份有限公司


法定代理人  林鴻聯  
代  理  人  陳麗智  
相  對  人
即 債權 人  遠東國際商業銀行股份有限公司

法定代理人  周添財  
代  理  人  鄒永展  
相  對  人
即 債權 人  元大商業銀行股份有限公司


法定代理人  翁健    
代  理  人  黃勝豐  
相  對  人
即 債權 人  玉山商業銀行股份有限公司


法定代理人  黃男州  
代  理  人  朱逸君  
相  對  人
即 債權 人  星展（台灣）商業銀行股份有限公司


法定代理人  伍維洪  


相  對  人
即 債權 人  台新國際商業銀行股份有限公司

法定代理人  尚瑞強  


相  對  人
即 債權 人  中國信託商業銀行股份有限公司


法定代理人  利明献  


相  對  人
即債權人    富邦人壽保險股份有限公司

法定代理人  蔡明興  


相  對  人
即 債權 人  全球人壽保險股份有限公司

法定代理人  彭騰德  


上列當事人聲請消費者債務清理事件，本院裁定如下：
    主  文
債務人甲○○應予免責。
    理  由
一、按法院為終止或終結清算程序之裁定確定後，除別有規定外
    ，應以裁定免除債務人之債務。消費者債務清理條例（下稱
    消債條例）第132條定有明文。又法院裁定開始清算程序後
    ，債務人有薪資、執行業務所得或其他固定收入，扣除自己
    及依法應受其扶養者所必要生活費用之數額後仍有餘額，而
    普通債權人之分配總額低於債務人聲請清算前二年間，可處
    分所得扣除自己及依法應受其扶養者所必要生活費用之數額
    者，法院應為不免責之裁定。但債務人證明經普通債權人全
    體同意者，不在此限。另債務人有下列各款情形之一者，法
    院應為不免責之裁定。但債務人證明經普通債權人全體同意
    者，不在此限：一、於七年內曾依破產法或本條例規定受免
    責。二、故意隱匿、毀損應屬清算財團之財產，或為其他不
    利於債權人之處分，致債權人受有損害。三、捏造債務或承
    認不真實之債務。四、聲請清算前二年內，因消費奢侈商品
    或服務、賭博或其他投機行為，所負債務之總額逾聲請清算
    時無擔保及無優先權債務之半數，而生開始清算之原因。五
    、於清算聲請前一年內，已有清算之原因，而隱瞞其事實，
    使他人與之為交易致生損害。六、明知已有清算原因之事實
    ，非基於本人之義務，而以特別利於債權人中之一人或數人
    為目的，提供擔保或消滅債務。七、隱匿、毀棄、偽造或變
    造帳簿或其他會計文件之全部或一部，致其財產之狀況不真
    確。八、故意於財產及收入狀況說明書為不實之記載，或有
    其他故意違反本條例所定義務之行為，致債權人受有損害，
    或重大延滯程序，復為同條例第133、134條所明定。另按法
    院裁定開始更生程序後，債務人免責前，法院裁定開始清算
    程序，其已進行之更生程序，適於清算程序者，作為清算程
    序之一部，其更生聲請視為清算聲請，消債條例第78條第1
    項亦定有明文。
二、經查：
  ㈠聲請人前聲請更生，經本院以108年度消債更字第24號裁定自
    民國108年7月31日中午12時起開始更生程序。嗣於更生程序
    中，因聲請人有消債條例第63條第1項第8款之情形，經本院
    以109年度消債清字第60號裁定自109年11月26日中午12時起
    開始清算程序。復聲請人清算財團之財產分配完結，各相對
    人共受償新臺幣（下同）95,601元後，本院於110年7月27日
    以109年度司執消債清字第62號裁定終結清算程序確定等情
    ，業據調取上開卷宗核閱屬實。
  ㈡關於聲請人於開始更生程序後迄今之收入部分，聲請人108年
    8月1日至109年7月20日受僱於天天旺彩券行，每月所得約為
    22,000元，有薪資袋及在職證明可參，堪信屬實。又聲請人
    自109年7月21日起至110年3月19日止因失業無工作，由友人
    資助約1萬元之生活用品，亦據其陳明在卷，洵堪採信。另
    聲請人自110年4月19日起於輝煌彩券行擔任臨時工，每月所
    得平均約為17,860元，有在職證明可佐，應屬確實。再者，
    聲請人每月領有身障補助3,000元，且聲請人108至109年有
    於永旭保險經紀人股份有限公司領有執行業務所得2,283元
    及4,814元，有交易彙總登摺明細、稅務電子閘門網路資料
    查詢表可參，則上開補助款及執行業務所得於開始更生後迄
    今之部分均應列計。則聲請人自108年8月算至111年2月之所
    得共為568,908元（計算式：22,000×【5＋6＋20/31】＋10,000
    ＋17,860×【13/31＋9＋2】＋3,000×【5＋12＋12＋2】＋2,283×5/12
    ＋4,814＝568,908，小數點以下四捨五入）。至聲請人之支出
    部分，聲請人陳稱每月必要支出費用15,135元，惟未提出全
    部單據供本院審酌，依消債條例第64條之2第1項規定，其主
    張108、109年度必要支出高於108、109年衛生福利部公告每
    人每月最低生活費之1.2倍即14,866元部分，應予剔除，另
    其主張110、111年度必要生活費低於110、111年衛生福利部
    公告每人每月最低生活費之1.2倍即15,946元、17,076元之
    數額，應屬確實。另聲請人育有未成年之女，年約15歲，10
    5至109年均無所得，名下無財產，有戶籍謄本、稅務電子閘
    門網路資料查詢表可參，堪認有受聲請人扶養之必要。而上
    開扶養義務應由聲請人及其前配偶共同負擔，是依消債條例
    第64條之2第2項規定，以上開各年度每人每月最低生活費1.
    2倍計算，聲請人108年至111年每年度各月應負擔之扶養費
    分別為7,433元、7,433元、7,973元、8,538元（計算式：14
    ,866÷2＝7,433；15,946÷2＝7,973；17,076÷2＝8,538），則聲
    請人主張自108年8月至109年5月間每月支出低於上開金額之
    扶養費5,500元，得予認列。基上，聲請人自108年8月算至1
    11年2月之必要支出及扶養費共為519,612元（計算式：【14
    ,866＋5,500】×【5＋5】＋14,866×7＋15,135×【12＋2】＝519,61
    2）。，則聲請人於開始更生程序後之固定收入扣除前開必
    要支出及扶養費後有餘額49,296元（計算式：568,908－519,
    612＝49,296），則本院自應審酌普通債權人之分配總額是否
    低於債務人聲請清算前二年間，可處分所得扣除自己所必要
    生活費用之數額。
  ㈢關於聲請人聲請更生前二年即105年12月至107年11月間之可
    處分所得部分，聲請人105年至107年分別有所得11,043元、
    8,750元、5,051元，有前引稅務資料可佐，應依各年度經過
    月份按比例計算。又聲請人自107年9月起受僱於天天旺彩券
    行，至107年11月領有薪資共計55,000元，有財產及收入狀
    況說明書及前引工作證明可參，該部分所得未見於所得資料
    ，自應加計。另聲請人自106年9月起每月領有身障補助3,00
    0元，且自陳因車禍受有而向富邦人壽保險股份有限公司、
    新安東京海上產物保險股份有限公司、全球人壽保險股份有
    限公司申請理賠金分別為212,365元、71,102元、44,527元
    ，此部分均應列計。則聲請人聲請更生前二年之可處分所得
    應為442,294元（計算式：11,043×1/12＋8,750＋5,051×11/12
    ＋55,000＋3,000×15＋212,365＋71,102＋44,527＝442,294）。至
    聲請人之支出部分，聲請人稱每月必要支出約16,922元，惟
    未提出全部單據供本院審酌，應依消債條例第64條之2第1項
    規定，以105至107年衛生福利部公告每人每月最低生活費之
    1.2倍即13,738元、13,738元、14,866元為計算基準。又聲
    請人之女有受聲請人扶養之必要，業如前述，爰依前引扶養
    費負擔方式，並按債條例第64條之2第2項規定，以上開各年
    度每人每月最低生活費1.2倍計算，聲請人105年至107年每
    月應負擔扶養費為6,869元、7,433元（計算式：13,738÷2＝6
    ,869；14,866÷2＝7,433），則聲請人主張106年1月至107年6
    月每月支出扶養費1,500元，及自107年7月至同年11月每月
    支出扶養費5,500元均低於上開金額，亦屬確實。則聲請人
    聲請更生前二年之必要支出及扶養費應共為396,620元（計
    算式：13,738＋【13,738＋1,500】×12＋【14,866＋1,500】×6＋
    【14,866＋5,500】×5＝396,620）。基上，聲請人其聲請更生
    前二年可處分所得扣除必要支出後，僅餘45,674元（計算式
    ：442,294－396,620＝45,674），顯低於相對人等於清算程序
    獲償之95,601元，本件即無消債條例第133條應不予免責規
    定之適用餘地。此外，本件查無聲請人有何其他應不予免責
    之情形，揆諸前揭說明，自應裁定聲請人免責。
三、依首開規定，裁定如主文。
中　　華　　民　　國　 111　　年　　2 　　月　　18　　日
                  民事庭  法　官　彭聖芳
正本係照原本作成。
如不服本裁定應於送達後10日內向本院提出抗告狀，並繳納抗告
費新臺幣1,000元。
中　　華　　民　　國　　111 　年　　2 　　月　　18　　日
                          書記官  孫秀桃